【裁判字號】    97,上更(一),429
【裁判日期】    971202
【裁判案由】    毒品危害防制條例
【裁判全文】
臺灣高等法院刑事判決             97年度上更(一)字第429號
上  訴  人
即  被  告  甲○○
                    （現另案於臺灣基隆監獄執行）
選任辯護人  吳玲華律師
上列上訴人因違反毒品危害防制條例案件，不服臺灣基隆地方法
院96年度訴字第592號，中華民國96年12月20日第一審判決（起
訴案號：臺灣基隆地方法院檢察署96年度偵字第2198、2211號）
，提起上訴，判決後，經最高法院發回更審，本院判決如下：
    主  文
原判決關於甲○○有罪部分撤銷。
甲○○犯如附表所示之罪，各處如附表所示之刑，及各沒收如附
表各欄所示之物，未扣案之犯罪所得，如全部或一部不能沒收時
，以其財產抵償之。應執行有期徒刑拾捌年，扣案之電子磅秤壹
台、塑膠勺子壹支均沒收，未扣案之販賣毒品所得新臺幣伍萬壹
仟伍佰元沒收，如全部或一部不能沒收時，以其財產抵償之。
    事  實
一、甲○○前於民國92年間，因妨害風化案件，經臺灣基隆地方
    法院以92年度基簡字第23號判處有期徒刑4月確定，並於94
    年1月4日執行完畢。詎仍不知悔改，明知海洛因、安非他命
    為毒品危害防制條例第2條第2項第1款、第2款規定之第一級
    、第二級毒品，依法不得販賣、持有，竟意圖營利，基於販
    賣海洛因及安非他命之各別犯意，以其所有之0000000000號
    行動電話作為聯絡工具，先後於以下之時、地販賣毒品海洛
    因及安非他命：
  (一)95年11月5日20時45分39秒，林國瑞以門號0000000000號行
    動電話撥打甲○○所使用之0000000000號（申請人為游崇和
    ）行動電話，林國瑞表示欲向甲○○購買第二級毒品安非他
    命半兩，雙方經討價還價，以新台幣（下同）36000元成交
    ；同日20時48分47秒林國瑞再度以同上行動電話聯絡甲○○
    ，經甲○○同意交易，約在基隆市○○路林國瑞住所附近交
    付毒品，同日20時49分42秒林國瑞另向甲○○表示欲購買第
    一級毒品海洛因2000元，經甲○○同意；同日21時23分10秒
    ，甲○○復以同上行動電話聯絡林國瑞，表示已到達交易地
    點，要林國瑞下樓，稍後甲○○在該處，將毒品安非他命、
    海洛因各1包交付林國瑞，林國瑞當場給付38000元予甲○○
    。
  (二)95年11月6日16時43分25秒，林國瑞以門號0000000000號行
    動電話撥打甲○○所使用之0000000000號行動電話，表示欲
    向甲○○購買6000元之毒品海洛因4分之1錢，但現金不足，
    可先給3000元。經甲○○同意，雙方約在基隆市美的世界社
    區交易。稍後甲○○即在該處，交付毒品海洛因1包給林國
    瑞，林國瑞當場給付4000元予甲○○。
  (三)95年11月8日10時03分17秒，林易達以門號0000000000號行
    動電話撥打甲○○所使用之0000000000號行動電話，表示欲
    向甲○○購買2000元之毒品海洛因，經甲○○同意，雙方約
    在基隆市大香港社區之ＯＫ便利商店附近交易。稍後甲○○
    即在該處，交付毒品海洛因1包給林易達，林易達當場給付
    2000元予甲○○。
  (四)95年11月12日17時05分16秒，魏振國以門號0000000000號行
    動電話撥打甲○○所使用之0000000000號行動電話，表示欲
    向甲○○購買1000元之毒品海洛因；同日17時22分29秒、17
    時27分43秒、17時31分22秒、17時33分17秒，魏振國再度以
    同一行動電話聯絡甲○○，經甲○○同意，二人約在基隆市
    過港橋東區釣具行附近交易，隨後甲○○即託不知情之成年
    友人在該處，交付毒品海洛因給魏振國，魏振國當場給付10
    00元予甲○○友人。
  (五)95年11月19日17時28分36秒，李敏雄以門號0000000000號行
    動電話撥打甲○○所使用之0000000000號行動電話，表示欲
    向甲○○購買1000元之毒品安非他命，經甲○○同意，雙方
    約在基隆市○○路好樂迪前交易。稍後甲○○即在該處，交
    付毒品安非他命1包給李敏雄，李敏雄當場給付1000元予甲
    ○○。
  (六)95年12月16日10時34分37秒，魏振國以市內電話00000000號
    撥打甲○○所使用之0000000000號行動電話，表示欲購買10
    00元之毒品海洛因，經甲○○同意；同日10時41分26秒及10
    時56分24秒，魏振國再度以同一市內電話聯絡甲○○，雙方
    約在基隆市○○○路172巷42號魏振國住處前交付毒品。稍
    後甲○○委託不知情之成年友人在該處，交付毒品海洛因1
    包給魏振國，魏振國當場給付1000元予甲○○委託之友人。
  (七)95年12月16日19時25分49秒，李敏雄以門號0000000000號行
    動電話撥打甲○○所使用之0000000000號行動電話，表示欲
    購買3500元之毒品安非他命，經甲○○同意，雙方約在基隆
    市○○路文化中心前交易。稍後甲○○即在該處，交付毒品
    安非他命1包給李敏雄，李敏雄當場給付3500元予甲○○。
  (八)96年3月12日，王建長以公用電話撥打甲○○所使用之00000
    00000 號行動電話，表示欲購買1000元之毒品海洛因，經甲
    ○○同意，雙方約在基隆市綜合體育場附近交易。之後甲○
    ○即在該處，交付毒品海洛因1包給王建長，王建長當場給
    付1000元予甲○○。
  嗣於96年4月11日22時10分許，為警持搜索票在基隆市○○街
  91號之1（3樓）查獲，並當場扣得甲○○所有供販賣海洛因及
  安非他命使用之電子磅秤1台、塑膠勺子1支。另有預備供施用
  之第一級毒品海洛因9包（淨重7.08公克）、第二級毒品安非
  他命10包（淨重19.77公克）、夾鏈袋35只、葡萄糖1包、玻璃
  試管1支、SIM卡4張（門號分別為0000000000、0000000000、0
  000000000、0000000000）、現金124100元。
二、案經基隆市警察局報請臺灣基隆地方法院檢察署檢察官偵查
    起訴。
    理  由
一、訊據上訴人即被告甲○○，於本院坦承有上開販賣第一級毒
    品海洛因及第二級毒品安非他命，予詳如附表所示林國瑞等
    人之犯行，並供承：2000元之海洛因約可賺500元至1000元
    ，或賺取毒品差量供自己施用，2000元之安非他命至多得賺
    取500元等情。並有以下之佐證：
  (一)犯罪事實一(一)、(二)部分：
  1. 證人林國瑞於警詢、檢察官偵訊及原審之證詞：
  (1)林國瑞於警詢證述：其於95年11月5日向綽號「鐵牛」的被
    告買半兩（約17.5公克）安非他命36000元，海洛因2000元
    ，共38000元，隔天（11月6日），又向被告買6000元的海洛
    因，先交付4000元，11月7日再還2000元等語（見96年度偵
    字第2198號卷(一)第45、46頁）。於96年5月29日警詢證述：
    95年11月5日20時45分39秒、同日21時23分10秒、95年11 月
    6日16時43分25秒之電話確實是其與被告之通話，內容亦與
    譯文相符等語（見96年度偵字第2198號卷(二)第15、16頁）。
  (2)林國瑞於檢察官偵訊時證述：手機0000000000號是其所使用
    之電話，其於95年11月5日20時45分39秒之電話確實是其與
    被告之通話，內容亦與譯文相符，硬的是指安非他命，軟的
    是指海洛因，其要買半兩安非他命，價格36000元，同日又
    以電話聯絡被告，表示另要買2000元的海洛因，後來被告有
    到其住處樓下。95年11月6日16時43分25秒也是其與被告之
    電話通話，內容亦與譯文相符，當時是想買4分之1錢的海洛
    因等語（見96年度偵字第2198號卷(二)第43、44頁）。
  (3)林國瑞於原審證述：95年11月5日20時45分39秒之電話確實
    是其與被告之通話，內容亦與譯文相符。硬的是指安非他命
    ，軟的是指海洛因。其是要買半兩安非他命，電話中有談好
    36000元。同日又打電話給被告，另要買2000元的海洛因，
    後來被告有到其義二路住處樓下見面；95年11月6日16時43
    分25秒也是其與被告之電話通話，內容亦與譯文相符，當時
    是想買4分之1錢的海洛因等語（見原審卷第65頁至第71頁96
    年9月20日審判筆錄）。
  2.據被告所使用之門號0000000000號行動電話通訊監察之監聽
    譯文內容所示（見96年度偵字第2198號卷(二)第17─19頁），
    林國瑞於95年11月5日向被告購買半兩安非他命，雙方議價
    ，被告聲稱只賺2000元，最後以36000元成交，雙方約定見
    面。相隔約1分鐘，林國瑞表示再拿2000元海洛因，被告依
    約前往林國瑞之住處樓下，請林國瑞下樓。同年11月6日林
    國瑞先以電話向被告抱怨，11月5日買的安非他命品質不好
    。再向被告表示欲購買6000元海洛因，惟林國瑞身上現金不
    足，被告請林國瑞過來交易地點。
  3.綜上，被告確有於95年11月5日同時販賣36000元之安非他命
    及2000元之海洛因予證人林國瑞，銀貨兩訖。另於翌日販賣
    6000元之海洛因予林國瑞，收取4000元之犯行甚明。
  (二)犯罪事實一(三)部分：
  1.證人林易達於警詢、檢察官偵訊及原審之證詞：
  (1)林易達於警詢證述：95年11月8日上午在大香港社區附近的
    ＯＫ便利商店向綽號「鐵牛」的被告買1包2000元之海洛因
    等語（見96年度偵字第2198號卷(二)第32頁）。
  (2)林易達於檢察官偵訊時證述：0000000000號電話是其所使用
    。95年11月8日10時3分17秒之電話是與被告之通話，內容亦
    與譯文相符，當天向被告購買2張女生，係指2000元的海洛
    因，雙方約在大香港社區附近的ＯＫ便利商店，被告有交付
    海洛因等語（見96年度偵字第2198號卷(二)第47頁）。
  (3)林易達於原審證述：95年11月8日10時3分有打電話給被告，
    內容與譯文相符，其於電話中向被告表示要2000元的海洛因
    ，雙方約在大香港社區附近的ＯＫ便利商店見面，當天被告
    有交付1包海洛因，其也有交付被告2000元等語（見原審卷
    96年9月20日審判筆錄）。
  2.據被告所使用之門號0000000000號行動電話通訊監察之監聽
    譯文內容所示（見96年度偵字第2198號卷(二)第34頁），林易
    達於95年11月8日，以0000000000號電話向被告聯絡購買200
    0元之海洛因，雙方約在大香港社區附近的ＯＫ便利商店交
    付毒品。雖林易達於原審另稱：其與被告於ＯＫ便利商店見
    面，被告載其去吉祥大樓向他人購買海洛因，被告分其一半
    ，其交2000元予被告等語。
  3.綜上，被告確有於95年11月8日販賣2000元之海洛因予林易
    達之犯行甚明。
  (三)犯罪事實一(四)、(六)部分：
  1.證人魏振國於警詢、檢察官偵訊時之證詞：
  (1)魏振國於警詢證述：其於95年11月12日在基隆市過港橋東區
    釣具行向被告購買1000元之海洛因；另於95年12月16日，在
    基隆市○○○路172巷42號住處向被告購買1000元之海洛因
    等語（見96年度偵字第2198號卷(二)第67、68頁）。
  (2)魏振國於檢察官偵訊時證述：0000000000號電話是其所有，
    95年11月12日下午5時5分16至5時33分17秒之電話是其與被
    告之通話，內容亦與譯文相符，當天是向被告購買1000 元
    的海洛因，雙方是約在基隆市過港橋東區釣具行附近交易，
    被告透過一位成年男子交付海洛因，並收取1000元。另於95
    年12月16日上午10時34分37秒及41分26秒，以00000000號電
    話與被告之通話，內容亦與譯文相符，當天亦是向被告購買
    1000元的海洛因，雙方約在基隆市○○○路其住處交易，被
    告也透過一位成年男子交付海洛因，並收取1000元等語（見
    96年度偵字第2198號卷(二)第84、85頁）。
  2.據被告所使用之門號0000000000號行動電話通訊監察之監聽
    譯文內容所示（見96年度偵字第2198號卷(二)第70─72頁），
    魏振國於95年11月12日及95年12月16日分別向被告購買1000
    元之海洛因，雙方並約在基隆市過港橋東區釣具行附近、深
    灣坑路魏振國住處交易。
  3.綜上，被告確有於95年11月12日及95年12月16日分別販賣10
    00元之海洛因予魏振國之犯行甚明。
  (四)犯罪事實一(五)、(七)部分：
  1.證人李敏雄於警詢、檢察官偵訊及原審之證詞：
  (1)李敏雄於警詢證述：其於95年11月19日，在好樂迪囗門口向
    被告買1包1000元之安非他命；95年12月16日在基隆市文化
    中心前，向被告買3500元之安非他命等語（見96年度偵字第
    2198號卷(二)第21頁至第24頁）。
  (2)李敏雄於偵訊時證述：0000000000號電話係其所使用。其於
    95年11月19日下午5時28分36秒其以該電話與被告之通話，
    向被告購買1000元的安非他命，後來約在好樂迪前，被告有
    賣其1000元的安非他命，95年12月16日19時35分49秒之電話
    是其與被告通話，欲向被告購買3500元的安非他命，後來約
    在基隆市文化中心前，雙方有成交，2次都是付現金，沒有
    欠錢等語（見96年度偵字第2198號卷(二)第45頁、第46頁）。
  (3)李敏雄於原審證述：95年11月19日及95年12月16日確實分別
    在基隆市好樂迪前、基隆市文化中心前，購得1000元及3500
    元的安非他命等語（見原審卷第76頁至第80頁96年9月20日
    審判筆錄）。
  2.據被告所使用之門號0000000000號行動電話通訊監察之監聽
    譯文內容所示（見96年度偵字第2198號卷(二)第26、27頁），
    李敏雄於95年11月19日、95年12月16日以0000000000號電話
    向被告分別購買1000元、3500元之安非他命，雙方各約在好
    樂迪前、基隆市文化中心前交易完成。雖李敏雄於原審另稱
    ：二人是合資向他人購買安非他命云云，惟查，證人李敏雄
    於警詢、偵查時均未證述與被告「合資」購買安非他命之事
    ；而被告也未提及是與李敏雄「合資」，可見李敏雄於原審
    所述合資一情，非屬事實，不足採信。
  3.綜上，被告確有於95年11月19日、12月16日分別販賣1000元
    、3500之安非他命予李敏雄之犯行甚明。
  (五)犯罪事實一(八)部分：
  1.證人王建長於警詢、偵訊及原審時之證詞：
  (1)王建長於警詢證述：有向被告購買海洛因等語（見96年度偵
    字第2198號卷(二)第74頁至第76頁）。
  (2)於檢察官偵訊時證述：96年3月12日有向被告購買海洛因，
    都是付現，且是被告親自交付海洛因等語（見96年度偵字第
    2198號卷(二)第87頁）。
  (3)於原審證述：96年3月12日在基隆市綜合體育館前，有拿100
    0元給被告，被告有交付海洛因1包等語（見原審卷第151頁
    至第154頁96年12月6日審判筆錄）。
  2.綜上，被告確有於96年3月12日販賣1000元之海洛因予王建
    長之犯行甚明。
  (六)此外，復有法務部調查局96年5月11日調科壹字第096230420
    10號鑑定書（第2211號偵卷第55頁）、內政部警政署刑事警
    察局96年5月25日刑鑑字第0960060403 號鑑定書（第2198號
    偵卷(二)第137頁）、通訊監察書（第2198號偵卷(一)第66頁至
    第69頁）、證人指認被告照片、通聯紀錄資料等附卷可參，
    及第一級毒品海洛因9包（淨重7.08公克）、第二級毒品安
    非他命10包（淨重19.77公克）、電子磅秤1台、塑膠勺子1
    支、夾鏈袋35只。
  (七)綜上所述，本案事證明確，被告犯行堪以認定，應依法論科
    。
二、論罪科刑部分：
  (一)按海洛因、安非他命係毒品危害防制條例第2條第2項第1 款
    、第2 款所規定之第一級、第二級毒品，被告予以販賣，核
    被告就事實欄一(一)、(二)、(三)、(四)、(六)、(八)所為，係犯毒品危
    害防制條例第4條第1項販賣第一級毒品罪，其就事實欄一(一)
    、(五)、(七)所為，係犯同條例第4條第2項之販賣第二級毒品罪
    。其持有第一級毒品海洛因及第二級毒品安非他命，係為販
    賣，此持有之低度行為，各應為高度之販賣第一級毒品、第
    二級毒品所吸收，不另論罪。
  (二)被告就事實欄一(一)部分，係同時販賣第一級毒品海洛因及第
    二級毒品安非他命，為想像競合犯，應從一重之販賣第一級
    毒品罪處斷。被告就事實欄一(四)、(六)部分，利用不知情之成
    年友人交付毒品，為間接正犯。
  (三)被告所犯上述8罪，犯意各別，行為互殊，應予分論併罰。
  (四)查被告曾受有前揭事實欄一、所載刑之科刑及執行完畢情形
    ，有本院被告全國前案紀錄表在卷可按，其於事實欄一、所
    示案件之有期徒刑執行完畢後，5年內再犯本件有期徒刑以
    上之罪，應依刑法第47條第1項規定論以為累犯，其中事實
    欄一(一)、(二)、(三)、(四)、(六)、(八)部分，因販賣第一級毒品罪之
    法定本刑為死刑或無期徒刑，依法均不得加重，僅就罰金刑
    部分加重其刑，事實欄一(五)、(七)部分，無期徒刑依法不得加
    重，則就有期徒刑及罰金刑部分加重其刑。
三、原審認被告罪證明確，予以論罪科刑，固非無據，惟漏未認
    定被告就事實欄一(四)、(六)部分，為間接正犯；且被告犯罪所
    得合計為51500元，事實欄一(二)被告犯罪所得為4000元，其
    餘2000元事後林國瑞並未支付，此經被告敘明，原審將此未
    取得之2000元一併計為被告之販毒所得，亦有未合；又被告
    於本院認罪，原審未及審酌，原判決既有上開可議之處，自
    應由本院予以撤銷改判。茲查，被告販賣毒品行為固無足取
    ，惟被告販賣第一級毒品海洛因6次，均為金額小、數量微
    之交易，所得亦僅5萬餘元，以其犯罪情節論，惡性尚非重
    大，若以毒品危害防制條例第4條第1項所規定之法定最低本
    刑而科處無期徒刑，實屬情輕法重，在客觀上尚足以引起一
    般之同情，應有堪資憫恕之處，爰依刑法第59條之規定酌減
    其刑。爰審酌海洛因、安非他命具有高度成癮性，戒解不易
    ，對於人身心健康之危害嚴重，為國法所厲禁，被告為貪圖
    私利而恣意販售多次，本應予非難，惟兼衡其素行、智識程
    度、實際所獲利益不多及於本院審理中承認販賣毒品等一切
    情狀，分別量處如附表所示之刑，並定其應執行刑18年，以
    示懲戒。
四、扣案之電子磅秤1台、塑膠勺子1支、夾鏈袋35只，為被告分
    裝毒品販賣所用之物，且為被告所有，應依法宣告沒收。另
    被告犯罪所得51500元，如全部或一部不能沒收時，應以其
    財產抵償之。扣案之海洛因9包（驗餘淨重7.08公克）、安
    非他命10包（淨重19.77公克），為搜索時查獲之毒品，惟
    被告陳稱該等毒品係為供其施用，衡以搜索時與被告最後一
    次販毒行為相距已近約3個月，尚難遽認扣案毒品與被告之
    販毒行為有關，爰不為沒收銷燬之諭知。另扣案之SIM卡4張
    （門號為0000000000、0000000000、0000000000、00000000
    00）、葡萄糖1包、玻璃試管1支與本案無關，而現金124100
    元亦無法證明係販毒所得，又被告犯罪所使用之0000000000
    號行動電話，被告陳稱係向朋友借用，非屬被告所有，也無
    從確定尚存，自均無從諭知沒收。
據上論斷，應依刑事訴訟法第369條第1項前段、第364條、第299
條第1項前段、毒品危害防制條例第4條第1項、第2項、第19條第
1項，刑法第11條、第55條、第47條第1項、第59條、第51條第5
款，判決如主文。
本案經檢察官繆卓然到庭執行職務。
中    華    民    國    97    年    12    月    2     日
                  刑事第十三庭  審判長法  官 林婷立
                                      法  官 陳恆寬
                                      法  官 趙文卿
以上正本證明與原本無異。
如不服本判決，應於收受送達後10日內向本院提出上訴書狀，其
未敘述上訴之理由者並得於提起上訴後10日內向本院補提理由書
（均須按他造當事人之人數附繕本）「切勿逕送上級法院」。
                                      書記官 葉金發
中    華    民    國    97    年    12    月    8     日
附錄：本案論罪科刑法條全文
毒品危害防制條例第4條第1項、第2項
製造、運輸、販賣第一級毒品者，處死刑或無期徒刑；處無期徒
刑者，得併科新臺幣1千萬元以下罰金。
製造、運輸、販賣第二級毒品者，處無期徒刑或7 年以上有期徒
刑，得併科新臺幣7百萬元以下罰金。
科刑附表
┌──┬──────┬──────────┐
│編號│事實欄      │ 主文及宣告刑       │
├──┼──────┼──────────┤
│1   │(一)          │販賣第一級毒品，累犯│
│    │            │，處有期徒刑拾伍年，│
│    │            │販賣毒品所得新台幣參│
│    │            │萬捌仟元沒收，如全部│
│    │            │或一部不能沒收時，以│
│    │            │其財產抵償之。      │
├──┼──────┼──────────┤
│2   │(二)          │販賣第一級毒品，累犯│
│    │            │，處有期徒刑拾伍年，│
│    │            │販賣毒品所得新台幣肆│
│    │            │仟元沒收，如全部或一│
│    │            │部不能沒收時，以其財│
│    │            │產抵償之。          │
├──┼──────┼──────────┤
│3   │(三)          │販賣第一級毒品，累犯│
│    │            │，處有期徒刑拾伍年，│
│    │            │販賣毒品所得新台幣貳│
│    │            │仟元沒收，如全部或一│
│    │            │部不能沒收時，以其財│
│    │            │產抵償之。          │
├──┼──────┼──────────┤
│4   │(四)          │販賣第一級毒品，累犯│
│    │            │，處有期徒刑拾伍年，│
│    │            │販賣毒品所得新台幣壹│
│    │            │仟元沒收，如全部或一│
│    │            │部不能沒收時，以其財│
│    │            │產抵償之。          │
├──┼──────┼──────────┤
│5   │(五)          │販賣第二級毒品，累犯│
│    │            │，處有期徒刑柒年貳月│
│    │            │，販賣毒品所得新台幣│
│    │            │壹仟元沒收，如全部或│
│    │            │一部不能沒收時，以其│
│    │            │財產抵償之。        │
├──┼──────┼──────────┤
│6   │(六)          │販賣第一級毒品，累犯│
│    │            │，處有期徒刑拾伍年，│
│    │            │販賣毒品所得新台幣壹│
│    │            │仟元沒收，如全部或一│
│    │            │部不能沒收時，以其財│
│    │            │產抵償之。          │
├──┼──────┼──────────┤
│7   │(七)          │販賣第二級毒品，累犯│
│    │            │，處有期徒刑柒年貳月│
│    │            │，販賣毒品所得新台幣│
│    │            │參仟伍佰元沒收，如全│
│    │            │部或一部不能沒收時，│
│    │            │以其財產抵償之。    │
├──┼──────┼──────────┤
│8   │(八)          │販賣第一級毒品，累犯│
│    │            │，處有期徒刑拾伍年，│
│    │            │扣案之電子磅秤壹台、│
│    │            │塑膠勺子壹支、夾鏈袋
│    │            │、參拾伍只均沒收，販│
│    │            │賣毒品所得新臺幣壹仟│
│    │            │元沒收，如全部或一部│
│    │            │不能沒收時，以其財產│
│    │            │抵償之。            │
│    │            │                    │
└──┴──────┴──────────┘


司法院資訊處製作；財團法人民間司法改革基金會備份。
